【裁判字號】    98,易,1046
【裁判日期】    980518
【裁判案由】    詐欺
【裁判全文】
臺灣臺中地方法院刑事判決              98年度易字第1046號
公  訴  人  臺灣臺中地方法院檢察署檢察官
被      告  丙○○
                    國民
上列被告因詐欺案件，經檢察官提起公訴（九十八年度偵字第六
三、三四九五號）暨移送併辦（九十八年度偵字第一一三三號）
，被告於準備程序中就被訴事實為有罪之陳述，受命法官經聽取
當事人之意見後，由本院合議庭裁定由受命法官獨任改行簡式審
判程序判決如下：
    主    文
丙○○幫助意圖為自己不法之所有，以詐術使人將本人之物交付
，累犯，處有期徒刑月，如易科罰金，以新臺幣壹仟元折算壹
日。
    犯罪事實
一、丙○○前因施用毒品案件，經本院臺中簡易庭以九十三年度
    中簡字第三二一八號判處有期徒刑六月，嗣經本院依九十六
    年度聲減字第三九九０號裁定減為有期徒刑三月確定，並與
    前經撤銷假釋尚應執行之殘刑有期徒刑四年九月一日接續執
    行（其假釋遭撤銷前所犯肅清煙毒條例、麻醉藥品、偽造文
    書等案件，嗣經本院依上開裁定減刑並分別定應執行刑為有
    期徒刑三年九月、一年三月確定），甫於民國九十七年一月
    九日縮刑期滿執行完畢而於翌日出監。詎其猶不知悔改，依
    其為成年人之知識、經驗，當能預見將個人之金融機構帳戶
    之存摺、提款卡交付予不詳姓名年籍之人使用，極易被利用
    為與財產有關之犯罪工具，以掩飾犯行與躲避檢警追查，竟
    基於縱若取得金融機關帳戶之存摺、提款卡之人，自行或轉
    交他人用以實施財產犯罪，供作財產犯罪之工具使用，仍不
    違背其本意之幫助使用其帳戶向他人詐欺取財之不確定故意
    ，於九十七年十月二十二日十四時許，在臺中市○區○○路
    一七五巷二三號三樓居處樓下，將其所申請開立三信商業銀
    行大智分行帳號000-0000000000號帳戶之存摺、提款卡（含
    密碼），交付予姓名年籍不詳自稱「小王」之成年男子使用
    ，以此方式幫助該不詳年籍姓名之人或其所屬詐欺集團為詐
    欺取財之財產犯罪時作為工具使用。嗣不詳詐欺取財犯罪集
    團成員於取得上揭存摺、提款卡後，即分別為下列行為：
  (一)於九十七年十月二十一日二十時三十分許，由詐欺集團成員
    撥打電話予乙○○向其佯稱：網路購物系統有誤，須依指示
    操作提款機云云，乙○○因而陷於錯誤，遂於翌日二十時三
    十三分許，至臺北縣鶯歌鎮○○路二一二號之永豐銀行自動
    櫃員機處，依該人之指示匯款新臺幣（下同）二萬九千九百
    九十八元（起訴書誤為一萬二千二百二十二元）至丙○○之
    上開帳戶內。
  (二)復於九十七年十月二十二日十九時五十七分許，由詐欺集團
    成員撥打電話予甲○○向其佯稱：網路購物系統有誤，須依
    指示操作提款機云云，甲○○因而陷於錯誤，遂於同日二十
    一時六分許，至新竹縣新豐鄉○○街二六號之山崎郵局自動
    櫃員機處，依該人之指示匯款二萬九千九百八十七元至丙○○之上開帳戶內。
  (三)又於九十七年十月二十二日二十二時許，由詐欺集團成員撥
    打電話予丁○○向其佯稱：網路購物系統有誤，須依指示操
    作提款機云云，丁○○因而陷於錯誤，遂於同日二十二時十
    七分許，至新竹市○區○○路一二八號之學府路郵局提款機
    處，依該人之指示陸續操作提款機，實際上係匯出款項，而
    匯款二筆各二萬九千九百九十九元至丙○○之上開帳戶內。
    嗣因乙○○、甲○○及丁○○等人發覺有異，始知受騙，先
    後報警而查獲上情。
二、案經臺中市警察局第三分局及臺中縣警察局豐原分局分別報
    告臺灣臺中地方法院檢察署檢察官偵查起訴及移送併辦。
    理    由
壹、程序方面：
一、按除被告所犯為死刑、無期徒刑、最輕本刑為三年以上有期
    徒刑之罪或高等法院管轄第一審案件者外，於法院行準備程
    序進行中，被告先就被訴事實為有罪之陳述時，審判長得告
    知被告簡式審判程序之旨，並聽取當事人、代理人、辯護人
    及輔佐人之意見後，裁定進行簡式審判程序；且受命法官行
    準備程序，與法院或審判長有同一之權限；又簡式審判程序
    之證據調查，不受刑事訴訟法第一百五十九條第一項、第一
    百六十一條之二、第一百六十一條之三、第一百六十三條之
    一及第一百六十四條至第一百七十條規定之限制，刑事訴訟
    法第二百七十三條之一第一項、第二百七十九條第二項前段
    、第二百七十三條之二分別定有明文。
二、查本件被告丙○○所犯為死刑、無期徒刑、最輕本刑為三年
    以上有期徒刑以外之罪，且非高等法院管轄第一審之案件，
    經本院合議庭裁定由受命法官行準備程序時，被告就被訴事
    實為有罪之陳述後，復經本院合議庭裁定由受命法官獨任行
    簡式審判程序，是其證據之調查，自不受刑事訴訟法第一百
    五十九條第一項、第一百六十一條之二、第一百六十一條之
    三、第一百六十三條之一及第一百六十四條至第一百七十條
    規定之限制，合先敘明。
貳、實體方面：
一、被告丙○○雖曾於警詢、偵查中矢口否認有何幫助詐欺取財
    之犯行，辯稱：「小王」欲開設卡拉OK店，委託伊管理，並
    由「小王」負責帳務，要求伊辦理帳戶後提供作為經營資金
    出入帳戶，後於九十七年十月二十三日八時三十分許，伊接
    獲三信商業銀行電話，告知帳戶有問題需前往派出所報案，
    伊始於同日十四時五十分許，前往臺中市警察局第三分局立
    德派出所報案與製作筆錄云云，惟其於本院審理時，已就上
    揭犯罪事實坦承不諱，核與被害人乙○○、甲○○、丁○○
    於警詢及偵查中指、證述之情節相符，並有三信商業銀行股
    份有限公司九十七年十一月十三日三信銀管字第九七０三五
    二七號函暨檢送之被告上開帳戶之開戶基本資料及交易明細
    資料、永豐銀行櫃員機交易明細表、中華郵政公司自動櫃員
    機儲戶交易明細表各一份、郵政自動櫃員機交易明細表二紙
    附卷可稽，復有新竹縣政府警察局竹北分局山崎派出所受理
    詐騙帳戶通報警示簡便格式表、受理刑事案件報案三聯單、
    臺中市警察局第三分局立德派出所員警職務報告、新竹市警
    察局第二分局東勢派出所受理詐騙帳戶通報警示簡便格式表
    、受理各類案件紀錄表、受理刑事案件報案三聯單、財團法
    人金融聯合徵信中心通報案件紀錄資訊各一份、內政部警政
    署反詐騙諮詢專線紀錄表及金融機構聯防機制通報單各二份
    在卷可資佐證，堪認被告事後於本院審理中坦認犯罪之自白
    屬實。按今日一般人至郵局或銀行開設帳戶使用，實非難事
    ，並無任何特別資格之限制，如非供犯罪之非法使用，衡諸
    常情，自無置自己名義帳戶不用，而取得他人帳戶使用之必
    要。且金融存款帳戶事關存戶個人財產權益之保障，其與存
    戶印鑑章結合，具高度專有性，若非申請人本人或與本人親
    密關係者，難認有何理由可自由流通使用該存摺之必要，一
    般人皆有妥為保管，防阻他人任意使用之認識，縱因特殊情
    況偶有交付他人使用之需，亦必然深入瞭解用途後再行提供
    以使用，方符常情。而該等專有物品如落入不明人士手中，
    極易被利用為與財產有關之犯罪工具，此又係具備一般生活
    智識者皆能體察之常識；參以邇來詐欺者使用他人存摺作為
    指示被害人匯款工具之犯罪類型層出不窮，並廣經媒體披載
    ，凡對社會動態尚非全然不予關注者均能知曉。本件被告丙○○係具有一般智識程度之成年人，對於上開各情自有認識
    ，竟仍將自己前開銀行帳戶之存摺、提款卡及密碼等資料，
    交付予姓名、年籍不詳自稱「小王」之成年男子使用，被告
    主觀上顯具有縱使該姓名、年籍不詳之成年男子取得該存摺
    、提款卡及密碼後，持以作為詐欺取財之用，亦不違背其本
    意之不確定故意至明。然以被告僅係單純依該姓名、年籍不
    詳之成年男子要求提供前開銀行之帳戶存摺、提款卡等資料
    ，並未參與詐騙被害人財物之構成要件行為，是主觀上僅係
    基於幫助他人詐欺取財之意思，亦屬無疑。綜上所陳，被告
    前開自白確與事實相符，均堪信採。本件事證明確，被告上
    開犯行洵堪認定。
二、核被告丙○○所為，應成立刑法第三十條第一項、第三百三
    十九條第一項之詐欺取財罪之幫助犯，並依刑法第三十條第
    二項之規定減輕其刑。又被告於上開時地，將其所申設上開
    帳戶之存摺、提款卡及密碼等物交付予姓名年籍不詳自稱「
    小王」之成年男子，造成被害人乙○○、甲○○及丁○○等
    人分別因遭詐欺而受有損害，故被告以一個幫助行為，侵害
    數個財產法益，而構成幫助共同詐欺取財罪，依刑法第五十
    五條之規定，係一行為觸犯數罪名，為想像競合犯，應從一
    重論處（被告本件犯罪之型態為幫助他人詐欺取財，因詐欺
    取財之正犯是否屬於共同正犯，與被告應成立之罪名、刑責
    均無涉，為免累贅，爰不於主文欄諭知被告幫助「共同」詐
    欺取財，附此敘明）。另檢察官移送併辦部分與本件經檢察
    官起訴部分係屬同一犯罪事實之同一案件，本院自得就該部
    分併予審理。再者，被告前因施用毒品案件，經本院臺中簡
    易庭以九十三年度中簡字第三二一八號判處有期徒刑六月，
    嗣經本院依九十六年度聲減字第三九九０號裁定減為有期徒
    刑三月確定，並與前經撤銷假釋尚應執行之殘刑有期徒刑四
    年九月一日接續執行（其假釋遭撤銷前所犯肅清煙毒條例、
    麻醉藥品、偽造文書等案件，嗣經本院依上開裁定減刑並分
    別定應執行刑為有期徒刑三年九月、一年三月確定），甫於
    九十七年一月九日縮刑期滿執行完畢而於翌日出監等情，有
    臺灣臺中地方法院檢察署刑案資料查註紀錄表及臺灣高等法
    院被告前案紀錄表各一份附卷可憑，被告前受有期徒刑之執
    行完畢後，五年以內故意再犯本件有期徒刑以上之罪，為累
    犯，應依刑法第四十七條第一項之規定，加重其刑。爰審酌
    被告擅自提供金融帳戶供他人非法使用，非惟幫助詐騙者遂
    行詐財目的，同時使詐欺者得以隱匿其真實身分，減少遭查
    獲之風險，愈使其肆無忌憚，助長犯罪之猖獗，破壞社會秩
    序甚鉅，並衡酌被告犯罪之動機、目的、手段，暨其本身並
    未實際參與詐欺取財之犯行、可非難性較小，且被告犯後雖
    曾一度否認犯行，惟嗣後已能坦承知錯，態度尚稱良好等一
    切情狀，量處如主文所示之刑，並諭知易科罰金之折算標準
    ，以資懲儆。
據上論斷，應依刑事訴訟法第二百七十三條之一第一項、第二百
九十九條第一項前段，刑法第三百三十九條第一項、第三十條第
一項前段、第二項、第四十一條第一項前段、第四十七條第一項
、第五十五條，刑法施行法第一條之一，判決如主文。
中    華    民    國    98    年     5    月    18    日
                  刑事第十四庭    法  官  林學晴
上正本證明與原本無異。
如不服本判決應於收受送達後10日內向本院提出上訴書狀，並應
敘述具體理由；其未敘述上訴理由者，應於上訴期間屆滿後20日
內向本院補提理由書（均須按他造當事人之人數附繕本）「切勿
逕送上級法院」。
                                  書記官  簡雅文
中    華    民    國    98    年     5    月    18    日
【附錄本案論罪科刑法條】
第三百三十九條第一項
意圖為自己或第三人不法之所有，以詐術使人將本人或第三人之
物交付者，處五年以下有期徒刑、拘役或科或併科一千元以下罰
金。


司法院資訊處製作；財團法人民間司法改革基金會備份。
